【裁判字號】    92,自,72
【裁判日期】    921231
【裁判案由】    損害債權
【裁判全文】
臺灣桃園地方法院刑事裁定                            九十二年度自字第七二號
    自  訴  人  丁○有限公司  設台北市○○○路○段二十七號九樓
    代  表  人  丙○○
    被      告  乙○○
右列被告因損害債權案件，經自訴人提起自訴，本院裁定如左：
    主  文
自訴駁回。
    理  由
一、按法院或受命法官於自訴案件第一次審判期日前訊問自訴人、被告及蒐集或調查
    證據，訊問及調查結果，如認為案件有刑事訴訟法第二百五十二條第十款即犯罪
    嫌疑不足之情形者，得以裁定駁回其自訴，同法第三百二十六條第三項定有明文
    。
二、本件自訴意旨略以：被告乙○○原係「宏興針織廠有限公司（下稱宏興公司）」
    負責人，於民國八十九年間，被告將「宏興公司」所持有，發票人為「得新實業
    股份有限公司（下稱得欣公司）」、票號為ＤＳ0000000至二九九五號、
    金額分別為新台幣（下同）五十萬元、五十萬元及五十四萬元之支票三紙，以個
    人名義背書轉讓與自訴人，嗣該支票分別屆期均未獲兌現，致被告積欠自訴人公
    司前開票款計一百五十四萬元，自訴人於民國九十年十月十五日取得臺灣桃園地
    方法院九十年度促字第四四七一一號支付命令，該支付命令並於同年十二月四日
    確定，復經自訴人執此執行名義於九十一年五月十五日向臺灣桃園地方法院民事
    執行處聲請強制執行，經以九十一年度執字第八三五一號強制執行程序進行中，
    詎料，被告竟於將受強制執行之際，意圖毀損自訴人之債權，擅將位於桃園縣八
    德市○○路○段六八五巷五七弄二六號「宏興公司」之設備財物搬遷至桃園縣八
    德市○○○路三一五號，擬另以其女兒名義為負責人而於該處成立「義德針織廠
    有限公司（下稱義德公司）」，使前開財物易為「義德公司」所有，並對於執行
    法院命其陳報財產之命令置若罔聞而隱匿不報，致自訴人追索無著，因認被告犯
    有刑法第三百五十六條之損害債權罪嫌云云。
三、次按，犯罪事實應依證據認定之，無證據不得認定其犯罪事實，刑事訴訟法第一
    百五十四條第二項定有明文；所謂證據，須適於為被告犯罪事實之證明者，始得
    採為斷罪資料，如未能發現相當證據，或證據不足以證明，自不能以推測或擬制
    之方法，以為裁判基礎，最高法院五十三年台上字第二七五○號及四十年台上字
    第八十六號判例可資參照。訊據被告堅詞否認涉有損害債權之犯行，辯稱於搬遷
    時，其根本不知仍積欠自訴人公司債務，亦不知自訴人公司對其已取得執行名義
    等語。
四、經查，自訴人對於被告所負一百五十四萬元債權，業經本院發支付命令確定而取
    得執行名義，並已向本院民事執行處聲請強制執行乙情，固經本院依職權調閱前
    開民事聲請事件及執行卷宗全卷核閱無訛，惟查，前開支付命令非經被告親自收
    受，而係以寄存送達之方式於九十年十一月十二日寄存於桃園縣警察局八德分局
    ，至今被告仍未前往領取之情，有桃園縣警察局八德分局九十二年十一月十日之
    覆函暨所附之寄存登記簿在卷可稽，是此可徵被告辯稱不知自訴人對其已取得執
    行名義等語，核要非虛妄。再者，被告實未收受支付命令，有如前述，因之，其
    於本院調查時自承：（有沒有接到支付命令？）有云云（見本院九十二年七月十
    五日訊問筆錄），要與實情相左，顯係因誤解本院之題意致生口誤之結果，其此
    部分供述殊非可採。次查，被告對於自訴人公司負有一百五十四萬元之債務，係
    因被告以個人名義背書轉讓由「得新公司」所簽立之支票退票，致被告因而負背
    書人責任所致，此業據被告坦承不諱，並經自訴人之代表人丙○○指訴綦詳，而
    證人即前開支票之發票人「得新公司」之負責人甲○○於本院調查時結證稱：「
    得新公司」於前開支票退票後，經與自訴人公司協議，有提供價值一百三十五萬
    元之布料及原料予自訴人公司抵償票款債務，嗣布料雖經自訴人公司退還近半，
    然「得新公司」另與自訴人公司約定由其為自訴人公司無償代工以抵償債務，約
    抵四十萬元等語（見本院九十二年八月十五日訊問筆錄），且自訴人之代表人丙
    ○○於本院調查時亦自陳：（對於甲○○的證詞有何意見？）是這回事（見本院
    九十二年九月三日訊問筆錄）：：：布料是我們公司的人去拿的：：：是我們跟
    甲○○聯絡的，因為當時跳票之後去找被告，被告講說開票人是甲○○，要我去
    找甲○○，所以甲○○同意我去拿那些布料：：：（後布料退回甲○○）這些事
    情我並沒有跟被告講過：：：（你什麼時才跟被告講這些料已經退還的事情？）
    這些事情我一直都沒有跟被告說一直到【：：：年底，就是聲請強制執行之後】
    ，我們有去找他然後也有打電話跟他講：：：（妳跟他講這件事情的時候他是在
    義德還是宏興？）我們是接到他以「義德針織廠」的名義所發的一張帖子才找到
    他，所以才跟他講說當初用來抵債的貨退給甲○○的事，他還有跟我們講說那時
    候為什麼不跟他說：：：是我接到義德針織廠的帖子之後才找到他等語（見本院
    九十二年十月八日訊問筆錄），又既指係聲請強制執行後之該年年底方告知被告
    有關布料退還之事，且自訴人公司係於九十一年五月十五日始遞狀向本院聲請強
    執行，有強制執行聲請狀影本一份在卷可按，稽此二情可徵被告於本院調查時承
    明：是九十一年底她（指丙○○）才跟我講的等語屬實（見本院九十二年十月八
    日訊問筆錄），自訴人之代表人丙○○稱係「九十年年底」云云，顯係誤記之詞
    ，非可憑信。再查，自訴人係於九十一年一月中旬接獲被告所寄發，通知已遷移
    至「義德針織廠」，將於同年一月二十八日在新址舉辦「新廠落成」餐宴之邀請
    帖，此除據自訴人代表人丙○○於本院調查時述明外（見本院九十二年十月二十
    二日訊問筆錄），並有卷存邀請帖影本一份為憑，由是可見被告係早於九十一年
    一月中旬之前即已結束「宏興公司」而將機器設備搬遷至「義德針織廠」之情。
    綜上，退票後，被告既要求自訴人公司逕與發票人處理，且自訴人公司亦如是辦
    理而已與支票發票人即「得新公司」之負責人甲○○協議以布料作價抵債，布料
    價值亦高達一百三十五萬，與債權額一百五十四萬元相去不遠，參酌清理債務率
    有打折之商場慣例，因之，斯時被告主觀上認其背書人債務已然償竣，核與常情
    無違，雖嗣布料退還，惟自訴人之代表人丙○○係遲至九十一年年底方向被告明
    示此事，是以被告於九十一年一月中旬之前結束「宏興公司」而將機器設備搬遷
    至「義德針織廠」時，顯尚不知此事，準此，亦見被告辯稱遷移時根本不知仍積
    欠自訴人公司債務等語胥實。按刑法第三百五十六條之損害債權罪，係以債務人
    於將受強制執行之際，意圖損害債權人之債權，而毀壞、處分、隱匿其財產為要
    件，若無該意圖自與該規定未符。茲被告於搬遷之際，既不知自訴人公司已對之
    取得執行名義，且猶不知仍積欠自訴人公司債務，則何謂之有避債脫免執行之故
    意？況參以被告於自訴人對之取得執行名義後，尚於九十一年一月間寄發「新廠
    落成」之邀宴帖子予自訴人，足證被告確無脫產而毀損自訴人債權之犯意，否則
    被告對自訴人公司避之尤恐不及，豈有寄發請帖予自訴人公司使之知其行蹤之理
    ？是據上諸情，在在具徵被告要無損害自訴人債權之意圖甚明。至被告經執行法
    院多次命其陳報財產現況而不予陳報，亦僅違反其強制執行法上債務人之陳報義
    務，法院得命其拘提、管收矣，尚難遽認其有損害債權之行為。綜上所述，被告
    主觀上既無損害債權之意圖，即不得遽以該罪相繩，此外，復查無其他積極證據
    可證明被告有如自訴人所指之犯行，自應認其罪嫌不足，依首開法條規定，本件
    自訴依法應予駁回。
據上論斷，應依刑事訴訟法第三百二十六條第三項、第二百五十二條第十款，裁定如
主文。
中      華      民      國    九十二    年     十二     月    三十一    日
                              臺灣桃園地方法院刑事第十一庭
                                  審判長法  官   林 孟 宜
                                        法  官   丁 俊 成
                                        法  官   蔡 榮 澤
右正本證明與原本無異。
如不服本裁定，應於裁定送達後五日內向本院提出抗告狀。
                                        書記官   何 慧 娟
中        華        民        國     九十三    年    一月    二    日


司法院資訊處製作；財團法人民間司法改革基金會備份。
